【裁判字號】    98,消債抗,241
【裁判日期】    980527
【裁判案由】    聲請更生程序
【裁判全文】
臺灣高雄地方法院民事裁定           98年度消債抗字第241號
抗  告  人  甲○○
代  理  人  楊雪貞律師
上列抗告人因消費者債務清理事件聲請清算，對於中華民國98年
3月24日本院97年度審消債更字第127號第一審裁定提起抗告，本
院管轄第二審裁定如下：
    主  文
抗告駁回。
抗告程序費用新臺幣壹仟元由抗告人負擔。
    理  由
一、本件抗告人抗告意旨略以：原審認抗告人於94年7月起至96
    年12月止擔任注溢生化科技股份有限公司（下稱注溢公司）
    負責人一職，且注溢公司於抗告人任職負責人期間之平均月
    營業額為388,940元，是抗告人非屬消費者債務清理條例所
    稱之「消費者」，而無本法之適用並駁回抗告人之更生聲請
    。惟抗告人實係掛名負責人，未到公司上班，且亦未支領任
    何薪資及紅利，對於公司營運更一無所悉，原審所認尚有誤
    會，為此爰提起抗告，並聲明：原裁定廢棄，本件更生聲請
    准予開始等語。
二、按本條例所稱消費者，指 5年內未從事營業活動或從事小規
    模營業活動之自然人；前項小規模營業指營業額平均每月新
    臺幣20萬元以下者；又聲請更生或清算不合程式或不備其他
    要件者，法院應以裁定駁回之，但其情形可以補正者，法院
    應定期間先命補正，消費者債務清理條例（下稱本條例）第
    2條第1項、第2項、第8條定有明文。而本條例第 2條立法理
    由為：一、為符合費用相當性原理及程序經濟原則，本條例
    適用對象為自然人，並限定其範圍為最近 5年內未從事營業
    活動者，例如：單純受領薪水、工資之公務員、公司職員、
    勞工等；或從事小規模營業活動者，例如：計程車司機、小
    商販等，不論渠等負債務之原因是否因消費行為而生，均得
    利用較和解、破產程序簡速之更生及清算程序清理債務，助
    益其適時重建更生。又本條例所稱「消費者」，係對應於營
    業人而言，與消費者保護法第2條第1款定義之「消費者」不
    同，附此敘明。二、本條所指小規模營業，參照統一發票使
    用辦法第 4條第1款，及財政部75/07/12台財稅字第7526254
    號函訂定營業人使用統一發票銷售額標準為平均每月20萬元
    ，故規定其事業每月營業額平均在20萬元以下。又本條例施
    行細則第3條第1項規定：本條例第2條第1項所稱之營業活動
    ，係指反覆從事銷售貨物、提供勞務或其他相類行為，以獲
    取代價之社會活動。第 2項規定：債務人為公司或其他營利
    法人之負責人，無論是否受有薪資，均視為自己從事營業活
    動，其營業額依該公司或其他營利法人之營業額定之。考其
    立法理由為：債務人為獨資或合夥經營商號者，即係從事營
    業活動之自然人，並依該商號之營業額定其是否有本條例之
    適用。同理，債務人為公司或其他營利法人之負責人者，無
    論是否受有薪資，亦應視為其係自己從事營業活動，並依該
    公司或其他營利法人之營業額定其是否有本條例之適用，爰
    設第 2項，以杜爭議。是更生或清算之聲請案件，法院應先
    審酌聲請人是否為本條例第 2條適用對象；如聲請人為營利
    法人或獨資、合夥經營商號，不論是否為法人或商號之負責
    人，均屬從事營業活動之自然人，皆應依法人或商號之營業
    額以決定是否有本條例之適用；又本條例第2條第1項所定之
    5 年期間，自聲請更生或清算前1日回溯 5年計算之；第2項
    所定之營業額，以5 年內之營業總額除以「實際營業月數」
    計算之，消費者債務清理條例施行細則第3 條第2項及第4條
    亦有明文規定。
三、經查：
  (一)抗告人於消債條例施行前之95年間，曾就其積欠各金融機構
    之無擔保債務，利用金融主管機關協調成立之中華民國銀行
    公會會員辦理消費金融案件無擔保債務協商機制，與各債權
    銀行成立協商，約定自95年6 月起，分120期，利率5％，以
    每月28,326元依各債權銀行債權金額比例清償債務，有協議
    書在卷可稽，堪可認定。
  (二)抗告人雖執上辭主張提起本件抗告，惟全未舉證明之，又抗
    告人有無實際從事業務非客觀第三人所可得而知，復觀諸卷
    內書證，亦無從認定抗告人是否實際從事業務，而消費者債
    務清理條例施行細則第3條第2項係為杜絕上開爭議所訂立，
    是原裁定所認抗告人為注溢生化科技股份有限公司之負責人
    及該公司每月營業額超過20萬元等事實，尚非無據，則抗告
    人即非屬消費者債務清理條例第2 條所稱之消費者，不得依
    該條例所定更生或清算程序清理其債務。
四、綜上，原裁定據以駁回抗告人更生之聲請，尚無違誤。抗告
    意旨指摘原裁定為不當，求予廢棄云云，為無理由，應予駁
    回。
五、據上論結，本件抗告為無理由，依消費者債務清理條例第15
    條，民事訴訟法第495 條之1 第1 項、第449 條第1 項、第
    95條、第78條，裁定如主文。
中    華    民    國    98    年    5     月    27    日
                  民事鳳山分庭  審判長法  官
                                      法  官
                                      法  官
上為正本係照原本作成。
本裁定不得再抗告。
中    華    民    國    98    年    5     月    27    日
                                      書記官


司法院資訊處製作；財團法人民間司法改革基金會備份。
